【裁判字號】    97,易,1774
【裁判日期】    980309
【裁判案由】    竊盜
【裁判全文】
臺灣臺南地方法院刑事判決              97年度易字第1774號
公  訴  人  臺灣臺南地方法院檢察署檢察官
被      告  甲○○
                    （另案於臺灣臺南監獄臺南分監執行中）
上列被告因竊盜案件，經檢察官提起公訴（97年度偵字第9690號）
，本院判決如下：
    主  文
甲○○共同犯竊盜罪，累犯，處有期徒刑柒月；又犯攜帶凶器、
逾越牆垣竊盜未遂罪，累犯，處有期徒刑玖月，扣案如附表所示
之工具均沒收；又犯竊盜未遂罪，累犯，處有期徒刑伍月。應執
行有期徒刑壹年陸月，扣案如附表所示之工具均沒收。並應於刑
之執行前，令入勞動場所強制工作年。
    事  實
一、甲○○有多次竊盜前科，曾於民國88年間，因犯連續加重竊
    盜案件，經本院以88年度易字第2847號判處有期徒刑 8月確
    定，入監服刑，於90年 3月26日縮刑期滿執行完畢。又於91
    年6至9月間，因犯竊捕賽鴿後向飼主恐嚇取財之案件，經本
    院以92年度易字第 186號判處有期徒刑1年6月確定。其後再
    於91年5至9月間，因連續竊取臺電公司電線之加重竊盜案件
    ，經本院再以94年度易字第 8號判處有期徒刑1年2月確定。
    上述恐嚇取財案所處有期徒刑1年6月及第二次連續加重竊盜
    案所處有期徒刑1年2月，經定其應執行之刑為有期徒刑2年6
    月，並與其另案所犯施用毒品案件，經本院以92年度訴字第
    541號確定判決判處之有期徒刑9月接續執行，至95年10月20
    日縮短刑期假釋出監，於96年 1月31日假釋期滿，未經撤銷
    假釋而視為執行完畢，為有犯罪習慣之人。
二、詎甲○○不知悔改，竟基於意圖為自己不法所有之竊盜犯意
    ，先後於：
  (一)97年 6月16日上午10時許，甲○○駕駛未懸掛車牌之小貨車
    搭載同有竊盜犯意聯絡之丙○○（業經本院另行判處罪刑在
    案）前往臺南縣六甲鄉水林村水漆林753－756地號土地，由
    甲○○在車內把風，而由丙○○下車，徒手將丁○○所有之
    鋁合金板6片、鉛管18支、飼料桶馬達1個、鋁梯1座、C型鋼
    樑 2支搬運至前開車輛上，而共同竊盜得手。嗣甲○○駕駛
    上開車輛搭載丙○○正欲離去之際，為前來巡視之丁○○當
    場發現，乃將2人攔下並報警處理，因而查獲。
  (二)97年 8月20日中午12時10分許，甲○○駕駛其向不知情之親
    友徐阿田借得之無牌照自小貨車 1輛，行經臺南縣柳營鄉神
    農村395號之5乙○○所經營之豬舍前，見該豬舍水池上方裝
    置有抽水馬達，且無人看管，有機可乘，乃攜帶如附表所示
    ，客觀上足供凶器使用工具 1批，逾越該豬舍圍牆後，爬上
    水塔，正欲拆卸馬達之際，遭經鄰人通報前來現場察看之乙○○發覺，高聲喊叫，甲○○始罷手而翻牆逃離，並將上開
    車輛及附表所示之工具遺留於現場，因而不遂。嗣乙○○報
    警處理，循線查獲，並扣得附表所示工具1批。
  (三)97年9月2日上午11時20分許，甲○○騎乘機車行經臺南縣東
    山鄉東河村13號旁之工寮，見該工寮內擺置己○○所有之空
    氣壓縮機 1臺，無人看管，有機可乘，乃以徒手搬運之方式
    ，竊取該空氣壓縮機，惟於搬運過程中，遭己○○友人林和
    順發覺，當場制止，並報警處理，因而不遂。
三、案經臺南縣警察局麻豆分局、新營分局、白河分局報請臺灣
    臺南地方法院檢察署檢察官偵查起訴。
    理  由
壹、證據能力方面：
    本案檢察官所舉用以證明被告甲○○犯罪之各項證據，均據
    被告表示同意採為證據之意思，且無事實顯示係公務員因違
    法蒐證所取得之證據，本院審酌該等供述證據、非供述證據
    作成時之情況暨各該證據之性質，亦認為適於作為證據，本
    院爰依刑事訴訟法第159條之5之規定，於98年 2月23日審理
    時當庭裁定認為均有證據能力，合先敘明。
貳、實體方面：
  (一)訊據被告甲○○對於上開事實，均坦承不諱，核與犯罪事實
    欄二之（一）所示共同被告丙○○、被害人丁○○、犯罪事
    實欄二之（二）所示證人徐阿田、證人即被害人乙○○、犯
    罪事實欄二之（三）所示被害人己○○、證人林和順先後於
    警詢、偵查及本院審理中所供情節相符（共同被告丙○○部
    分，見麻豆分局警卷第1至4頁、97年度偵字第9015號偵查卷
    第 9至10頁；被害人丁○○部分，見麻豆分局警卷第14至17
    頁；證人徐阿田部分，見新營分局警卷第 8至10頁、證人即
    被害人乙○○部分，見本院卷第113至117頁；被害人己○○
    、證人林和順部分，見白河分局警卷第6至9頁）；又被告所
    竊取及尚未竊取得手如犯罪事實欄二之（一）、（三）所示
    之物，均經員警扣押而發還各該被害人領回，此有臺南縣警
    察局麻豆分局扣押物品目錄表、贓物認領保管單（見麻豆分
    局警卷第21至22頁）、臺南縣警察局白河分局扣押書、贓物
    認領保管單（見白河分局警卷第11至12頁）各1紙在卷可稽
    。此外復有各該竊案現場照片共16幀在卷（見麻豆分局警卷
    第23至26頁、新營分局警卷第17至19頁、白河分局警卷第13
    頁）暨如附表所示工具1批扣案可資佐證，足見被告之自白
    與事實相符，應可採信。
  (二)按「預備行為與未遂犯之區別，以已、未著手於犯罪之實行
    為標準，所謂著手，即指犯人對於犯罪構成事實開始實行而
    言，是關於竊盜行為之著手，係以已否開始財物之搜尋為要
    件」，最高法院94年度台上字第6989號判決意旨可資參照。
    查證人即被害人乙○○於本院審理中，固到院證稱：案發當
    日，係路過之友人去電通報發覺竊嫌欲竊取其所經營之豬舍
    水塔上裝置之馬達，乃立即騎乘機車前往其經營之豬舍查看
    ，約3、4分鐘後抵達現場，見被告蹲在高約 2公尺餘之水塔
    上，當時並未看清被告有無拆卸馬達之動作，且事後亦未發
    覺馬達有遭工具破壞之痕跡等語（見本院卷第113至117頁）
    ；而被告亦堅稱：伊當日確係前往偷竊馬達，但伊遭被害人
    發覺時，僅係蹲在該處想要拆卸，但並未碰觸馬達，被害人
    呼喊時，伊跳下水塔而逃跑，係因意欲竊取財物未得手之故
    等語（見本院卷第121至122頁），則依證人乙○○之證詞及
    被告上開供述，固難認被告業已開始實際拆卸馬達之行為。
    然被害人乙○○所有之馬達安裝於水塔之上，而該處除馬達
    及相關水電管路外，別無他物，此有現場照片 4幀在卷可參
    （見新營分局警卷第17至19頁）。茲被告自承伊攀爬至水塔
    上之目的，即為竊取該處裝設之馬達，且被告遭證人即被害
    人乙○○發覺時，乃蹲在水塔之上，顯見被告非但已鎖定欲
    竊取之財物，甚且已密切接近所欲竊取之標的，是被告竊取
    馬達之主觀犯意，已飛躍表動於外，自應認伊業已著手於竊
    盜行為之實施，而非僅止於預備階段。本案事證明確，被告
    犯行均堪認定，應依法論科。
  (三)核被告所為，係犯刑法第320條第1項之竊盜罪【犯罪事實欄
    二之（一）】、第 321條第1項第3款、第2款、第2項之攜帶
    凶器、逾越牆垣竊盜未遂罪【犯罪事實欄二之（二）】及第
    320 條第3項、第1項之竊盜未遂罪【犯罪事實欄二之（三）
    】。被告就犯罪事實欄二之（一）所示竊盜犯行，與共同被
    告丙○○有犯意聯絡及行為分擔，為共同正犯。被告上開 3
    次竊盜犯行，犯意各別，時間有異，應予分論併罰。又被告
    有如犯罪事實欄一所載前案有期徒刑執行完畢之紀錄，有臺
    灣高等法院被告前案紀錄表在卷可按，其於前開有期徒刑之
    執行完畢後 5年內，故意再犯本案有期徒刑以上之各罪，俱
    為累犯，應均依刑法第47條第 1項之規定加重其刑。被告就
    犯罪事實欄二之（二）、（三）所示竊盜犯行，均係著手於
    犯罪行為之實行而不遂，爰依刑法第25條第 2項之規定減輕
    其刑，並先加後減之。
  (四)爰審酌被告前有多項竊盜前科，且其因案入間服刑至95年10
    月20日縮短刑期假釋出監後，又入東成技能訓練所執行流氓
    感訓處分，至97年1月7日始經本院裁定免予繼續執行感訓處
    分，於同年月18日釋放，有臺灣高等法院被告前案紀錄表在
    卷可稽，足見伊素行不佳；而被告於免予執行感訓處分釋放
    後未及1年，即於短時間內數度行竊，且本案3次竊盜犯行，
    均係於為警查獲後短時間內再度行竊他人財物，顯見伊法治
    觀念淡薄、漠視他人財產權利之心態，惡性非輕；惟被告 3
    次竊盜行為，其中犯罪事實欄二之（一）部分，所竊得之財
    物業已發還被害人領回，而犯罪事實欄二之（二）、（三）
    部分，均尚未達於既遂之程度，未致被害人財物損失，且被
    告犯後坦承犯行，態度尚稱良好等一切情狀，分別量處如主
    文所示之刑，並定其應執行刑，以示懲儆。扣案如附表所示
    之工具 1批，乃被告所有，此業據被告供明在卷（見本院卷
    第 119頁），且為供其犯犯罪事實欄二之（二）犯罪所用之
    物，應均依刑法第38條第1項第2款之規定宣告沒收。
  (五)末按對於竊盜犯、贓物犯宣告保安處分之強制工作，旨在對
    於有犯罪習慣之犯罪者，令入勞動場所，以強制從事勞動方
    式，培養其勤勞習慣、正確工作觀念，習得一技之長，於其
    日後重返社會時，能自力更生，期以達成刑法教化、矯治之
    目的。查被告有如犯罪事實欄所載竊盜犯罪前科，而被告於
    本案竊盜犯行前，亦曾於97年 3月29日夥同友人共同攜帶凶
    器逾越安全設備而竊取貫統企業有限公司財物，為警查獲，
    並因此經本院以97年度易字第1939號判決判處有期徒刑 1年
    10月在案，此有臺灣高等法院被告前案紀錄表及各該案件判
    決書各1份在卷可稽。是被告除於88年至94年間前後3度觸犯
    竊盜罪行之外，並於97年間次第實施4次竊盜行為，且一再
    為警查獲移送而不知收斂。依其素行，已可判斷被告實係有
    犯竊盜罪習慣之人，法治觀念淡薄，嚴重缺乏尊重他人財產
    權之觀念，對於犯罪已為其日常之惰性行為，顯有犯罪習慣
    ，是單純刑罰制裁已難達成矯治目的，非施以保安處分誠無
    以為功。從而，為使被告養成勞動習慣，以訓練其謀生技能
    ，爰依竊盜犯贓物犯保安處分條例第3條第1項第1款、第4條
    、第5條第1項前段之規定，併諭知被告於刑之執行前，令入
    勞動場所強制工作三年，以資矯治。
據上論斷，應依刑事訴訟法第299條第1項前段，刑法第28條、第
25條、第320條第1項、第3項、第321條第1項第3款、第2款、第2
項、第47條第1項、第38條第1項第2款、第51條第5款，竊盜犯贓
物犯保安處分條例第3條第1項第1款、第4條、第5條第1項前段，
刑法施行法第1條之1第1項、第2項前段，判決如主文。
本案經檢察官戊○○到庭執行職務。
中    華    民    國    98    年    3     月    9     日
                  刑事第十四庭  法  官  周紹武
以上正本證明與原本無異
如不服本判決應於收受本判後10日內向本院提出上訴書狀，並應
敘述具體理由。其未敘述上訴理由者，應於上訴期間屆滿後20日
內向本院補提理由書狀（均須按他造當事人之人數附繕本）「切
勿逕送上級法院」。
                                書記官  徐晨芳
中    華    民    國    98    年    3     月    12    日
附錄本案論罪科刑法條全文：
中華民國刑法第320條第1項、第3項
意圖為自己或第三人不法之所有，而竊取他人之動產者，為竊盜
罪，處 5 年以下有期徒刑、拘役或 5 百元以下罰金。
前二項之未遂犯罰之。
中華民國刑法第321條
犯竊盜罪而有左列情形之一者，處 6 月以上、 5 年以下有期徒
刑：
一、於夜間侵入住宅或有人居住之建築物、船艦或隱匿其內而犯
    之者。
二、毀越門扇、牆垣或其他安全設備而犯之者。
三、攜帶兇器而犯之者。
四、結夥三人以上而犯之者。
五、乘火災、水災或其他災害之際而犯之者。
六、在車站或埠頭而犯之者。
前項之未遂犯罰之。
┌────────────────┐
│【附表】                        │
├──┬──────────┬──┤
│編號│  品             名 │數量│
├──┼──────────┼──┤
│  1 │固定扳手（平型）    │伍支│
├──┼──────────┼──┤
│  2 │固定扳手（圓型）    │柒支│
├──┼──────────┼──┤
│  3 │固定扳手（Ｔ型）    │支│
├──┼──────────┼──┤
│  4 │活動扳手            │貳支│
├──┼──────────┼──┤
│  5 │螺絲起子            │貳支│
├──┼──────────┼──┤
│  6 │鐵鉆仔              │壹個│
├──┼──────────┼──┤
│  7 │固定扳手（Ｌ型）    │壹支│
├──┼──────────┼──┤
│  8 │萬能扳手            │壹支│
├──┼──────────┼──┤
│  9 │鐵剪                │壹支│
├──┼──────────┼──┤
│ 10 │斜口剪              │壹支│
├──┼──────────┼──┤
│ 11 │鐵撬                │壹支│
└──┴──────────┴──┘


司法院資訊處製作；財團法人民間司法改革基金會備份。
